臺灣桃園地方法院刑事判決　　　　　　　　　　　　　九十年度訴字第一一九七號
　　公　訴　人　臺灣桃園地方法院檢察署檢察官
　　被　　　告　甲○○
右列被告因違反毒品危害防制條例案件，經檢察官提起公訴（八十九年度偵字第一九
三二三號），本院判決如左：
    主      文
本件免訴。
    理      由
一、公訴意旨略以：被告甲○○基於轉讓第一級毒品海洛因之犯意，於民國八十九年
    四月二十三日，在桃園縣大溪鎮○○里○鄰○○街二一四巷三號其住處，無償轉
    讓第一級毒品海洛因予陳進智施用；復基於轉讓第二級毒品安非他命之犯意，在
    同年月二十六日，在桃園市新格賓館內，無償轉讓第二級毒品安非他命予呂芳澧
    施用。嗣於同年月二十八日下午三時四十分許，在桃園縣桃園市○○路一五二號
    花都賓館一樓櫃檯旁，警方執行臨檢勤務時，見甲○○行跡可疑，請其出示身分
    證件，甲○○於拿出身分證時，露出置口袋內之海洛因，為警當場查獲，並扣得
    第一級毒品海洛因三包（含袋重約三公克），因認被告涉犯毒品危害防制條例第
    八條第一項、第二項之轉讓第一級及第二級毒品罪嫌。
二、按案件曾經判決確定者，應諭知免訴之判決，並得不經言詞辯論為之，刑事訴訟
    法第三百零二條第一款及第三百零七條分別定有明文。又案件曾經判決確定者，
    應為免訴之判決，此項原則關於實質上或裁判上一罪，均有其適用。連續犯係裁
    判上一罪，其一部犯罪事實曾經判決確定者，其效力當然及於全部，故復將其他
    部分重行起訴，亦應諭知免訴之判決，最高法院四十九年台非字第二０號判例可
    資參照。又依最高法院三十二年上字第二五七八號判例之意旨認：案件曾經判決
    確定者，應為免訴之判決，係以同一案件，已經法院為實體上之確定判決，該被
    告應否受刑事制裁，即因前次判決而確定，不能更為其他有罪或無罪之實體上裁
    判。此項原則，關於實質上一罪或裁判上一罪（如刑法第五十五條及第五十六條
    之犯罪），其一部事實已經判決確定者，對於構成一罪之其他部分，固亦均應適
    用，但此種情形，係因審判不可分之關係，在審理事實之法院，對於全部犯罪事
    實，本應予審判，故其確定判決之既判力，亦自應及於全部之犯罪事實，若在最
    後審理事實法院宣示判決後，始行發生之事實，既非該法院所得審判，即為該案
    判決之既判力所不能及，是若實質上一罪或裁判上一罪其一部事實已經判決確定
    ，而就最後審理事實法院宣示判決前已行發生，而屬該實質上一罪或裁判上一罪
    一部之事實提起公訴，則因該起訴事實已為前確定判決之既判力所及，法院即應
    就該起訴事實為免訴之諭知。
三、經訊之被告否認涉有右揭轉讓毒品之事實，辯稱所提供之安非他命均係伊與陳進
    智、呂芳澧合資購買的，且警方查獲伊時有遭刑求，警訊所言不實在云云。惟被
    告對其無償轉讓毒品予陳進智、呂芳澧之時間、地點，業於偵查中供述綦詳，核
    與證人陳進智、呂芳澧在警訊所述情節大致相符，渠事後雖翻異前詞，然被告所
    辯與陳進智、呂芳澧合資購買毒品乙節，經本院隔離訊問結果，被告甲○○供稱
    ：「（你有沒有跟別人一起買過？）陳進智有跟我一起去板橋火車站跟大胖買過
    海洛因、安非他命‧‧‧‧」等語，證人陳進智則供稱：「（你跟被告合資過幾
    次？）一次，我出兩千元，至於數量多少我不知道。（有沒有跟被告一起到板橋
火車站去買過安非他命？）沒有」等語，二人就合資購買毒品之處所部分之重要
    之點，所為供詞均互有齟齬，以其等所堅稱合資買毒次數僅祇一次，當無所為供
    詞出現如此巨大歧異之理，足徵被告甲○○與證人陳進智間之合資購買毒品乙事
    係屬虛偽，被告甲○○前述所辯卸責之詞，要難採信。且按當事人或證人於案發
    時之供述較少權衡利害得失或受他人干預，依經驗法則，較之事後翻異之詞為可
    信，此即所謂案重初供，故除可證明其更異之詞與事實相符或其初供係虛偽者外
    ，自不得任意捨棄初供而不採（最高法院八十二年度台上字第五三一一號判決要
    旨參照）。是被告在警訊及偵查中均未曾主張合資購買之說，則其後翻異前詞，
    顯係事後權衡利害輕重所為卸責之詞，尚不足採信。
四、然查，被告前曾於八十八年十二月下旬某日起至八十九年一月二十七日止，在桃
    園縣桃園市○○○街六巷七號七樓租住處，各基於幫助轉讓第一級與第二級毒品
    之概括犯意，多次將第一級毒品海洛因、第二級毒品安非他命各少量幫忙同案被
    告張蘭菊轉讓予同案另一被告徐淑娟施用，另於八十九年一月十四日，在上址租
    住處，另基於同一幫助轉讓概括犯意，各幫助同案被告徐淑娟轉讓第一級毒品海
    洛因及第二級毒品安非他命各少量予同案另一被告張蘭菊施用，業經台灣高等法
    院於八十九年十一月三十日以八十九年度上訴字第三五一五號判決被告幫助連續
    轉讓第一級毒品，處有期徒刑八月；幫助連續轉讓第二級毒品，處有期徒刑六月
    ，應執行有期徒刑一年，並於九十年一月五日確定，有前揭判決書、及台灣高等
    法院被告全國前案記錄表各一紙在卷可憑。然依台灣高等法院八十九年度上訴字
    第三五一五號判決之事實欄所載，被告係分別於八十八年十二月下旬某日起至八
    十九年一月二十七日止及八十九年一月十四日幫助連續轉讓第一級毒品海洛因與
    第二級毒品安非他命，核與本件被告於八十九年四月二十三日及同年月二十六日
    轉讓第一級毒品海洛因及第二級毒品安非他命之犯行，時間緊接，二罪之構成要
    件（即轉讓第一級毒品及第二級毒品）相同，顯係基於概括犯意為之，二者有連
    續犯之裁判上一罪關係。又查，被告所犯前開幫助連續轉讓第一級毒品海洛因與
    第二級毒品安非他命案件，業於九十年一月五日判決確定，已如前述，而本件被
    告被訴之轉讓第一級毒品海洛因及第二級毒品安非他命犯行，係發生在上開判決
    宣示前之行為，基於審判不可分之關係，該確定判決之既判力，自應及於本件之
    犯罪事實，然公訴人於九十年六月三十日就裁判上一罪之一部事實向本院起訴，
    依上開說明，本件爰不經言詞辯論，逕為諭知免訴之判決。
據上論斷，應依刑事訴訟法第三百零二條第一款、第三百零七條，判決如主文。
中      華      民      國      九十一    年    一    月    七      日
                                臺灣桃園地方法院刑事第五庭
                                                   法  官    江德民
右正本證明與原本無異。
如不服本判決，應於判決送達後十日內向本院提出上訴狀( 應附繕本 )，上訴於
臺灣高等法院。
                                                   書記官    李劍龍
中      華      民      國      九十一    年    一    月    八      日
